【裁判字號】    92,判,1466
【裁判日期】    921030
【裁判案由】    醫師法
【裁判全文】
最  高  行  政  法  院  判  決                  九十二年度判字第一四六六號
    上  訴  人  甲○○
    被 上訴 人  臺北縣政府
    代  表  人  乙○○
右當事人間因醫師法事件，上訴人對於中華民國九十一年四月二十五日臺北高等行政
法院九十年度訴字第二六二六號判決，提起上訴，本院判決如左：
    主  文
上訴駁回。
上訴審訴訟費用由上訴人負擔。
    理  由
上訴人主張：一、原判決駁回上訴人之訴所依據之基礎事實為上訴人將醫師執照租與
他人，此種行為屬醫師法第二十五條所規定之不正行為，而醫師法第二十五條之裁罰
係屬裁量規定，則原判決除應對原處分機關認定事實、適用法律加以審酌，亦應對處
分中之法律效果選擇之適法性加以裁判，然原判決關於法律效果之選定理由隻字未提
，顯有判決不備理由之違法。二、原處分機關認上訴人有出租牌照及容留密醫之行為
，故處上訴人最重處罰即停業一年。原判決既認訴願決定理由就容留密醫部分未盡妥
適，又稱有無容留密醫對於判決之結果並無影響，其判決理由顯有矛盾。三、上訴人
出借牌照之對象為合格之醫師，原判決未斟酌上訴人業務不正當行為於醫療安全、國
民健康及全民健康保險對象暨財務制度危害程度，而認應處以停業一年之處罰，除違
反行政程序法第七條、憲法上之平等原則及比例原則外，亦有裁量怠惰之違法，請廢
棄原判決並撤銷訴願決定及原處分等語。
被上訴人則未為任何聲明或陳述。
原審斟酌全辯論意旨及調查證據結果，以：上訴人於八十五年三月至八十七年九月間
未親自執業，將其醫師執照出租供合格牙醫師李明玲另行在臺縣新莊市○○路五三五
號違規開設「幸福牙醫診所」，由上訴人具名擔任該診所負責醫師，因「幸福牙醫診
所」容留無醫師資格之王寶珠執行醫療業務，並以負責醫師上訴人之名義，向中央健
康保險局（下稱健保局）申報費用，經該局所屬臺北分局於八十七年九月二十三日派
員查獲後，移由被上訴人函請臺灣板橋地方法院檢查署偵辦，經臺灣板橋地方法院八
十八年度易字第二六五三號、臺灣高等法院九十年度上易字第二二八號刑事判決判處
李明玲、王寶珠罪刑及上訴人無罪確定之事實，為上訴人所不爭執。被上訴人乃以上
訴人出租執照供他人違規開業，為不正當行為，違反醫師法第二十五條規定，裁處上
訴人停業一年處分。經查，上訴人將其醫師執照租借他人，不論他人是否為合格醫師
，均屬不正當行為。茲上訴人自承其將醫師執照租予李明玲開設「幸福牙醫診所」，
據其八十九年十一月二十二日至被上訴人所屬衛生局說明其非幸福牙醫診所負責醫師
時所為訪問紀要記載，其將執照租予李明玲開設分店，其從未踏入該診所及執行業務
，李明玲支付其每月新臺幣三萬元借牌費等語，足認其係收取代價提供執照予李明玲
使用，顯無委託經營、管理或授權代理之意。又行政處分與刑事處分二者有別，上訴
人刑事部分雖經判處無罪確定，並不影響其將醫師證照租與他人之違規行政責任。另
依原處分事實欄所載「受處分人（即上訴人）．．．於八十五年三月間將其醫師執照
租借李明玲使用，惟診所實際醫療業務均由李明玲負責，其從不過問亦未親自執業，
上開行為顯有出租證照之事實，案經行政院衛生署八二、○三、一九衛署醫字第八二
一六九七九號函示：（醫師未親自執業而出租證照供人使用之情節，核屬違反醫師法
第二十五條規定之業務上違法或不正當行為，爰依醫師法第二十五條之規定處分如主
旨）。」足見被上訴人係以上訴人租照不當屬醫師法第二十五條規定之不正當行為予
以停業處分，上訴人就其有無容留密醫乙節所為主張與原處分是否適法無關。從而被
上訴人所為上訴人停業一年之處分，並無違誤，訴願決定理由就容留密醫部分雖未盡
妥適，惟結論並無不同，仍應予以維持，爰判決駁回上訴人於原審之訴。
本院按「醫師於業務上如有違法或不正當行為，得處一個月以上一年以下停業處分或
撤銷其執業執照」，醫師法第二十五條定有明文。本件上訴人於八十五年三月至八十
七年九月間未親自執業，將其醫師執照出租供合格牙醫師李明玲另行在臺縣新莊市○
○路五三五號違規開設「幸福牙醫診所」，由上訴人具名擔任該診所負責醫師，因「
幸福牙醫診所」容留無醫師資格之王寶珠執行醫療業務，並以負責醫師上訴人之名義
，向中央健康保險局申報費用，經該局所屬臺北分局於八十七年九月二十三日派員查
獲後，移由被上訴人函請臺灣板橋地方法院檢查署偵辦，經臺灣板橋地方法院八十八
年度易字第二六五三號、臺灣高等法院九十年度上易字第二二八號刑事判決判處李明
玲、王寶珠罪刑及上訴人無罪確定之事實，為上訴人所不爭執。被上訴人乃以上訴人
出租執照供他人違規開業，為不正當行為，違反醫師法第二十五條規定，裁處上訴人
停業一年處分。揆之前揭規定，洵非無據。查國家設立專業證照制度，係為保護人民
之生命財產，因此規定有關專業事項，非取得該專業證照不得為之；且專業人員於執
行業務時，除應本於專業判斷外，並應遵守相關法令，其有違反者，並以法令約制，
以維護國家證照制度及人民生命財產安全。故如國家所發醫師證照，得任由租借，則
將破壞我國醫療體制，國民健康亦將無以保障，上訴人將其醫師執照租借他人，不論
他人是否為合格醫師，均屬不正當行為。被上訴人權衡一切情狀，對上訴人僅為停業
一年之處分，而未撤銷其執業執照，並無裁量怠惰之情事。原審法院因而駁回上訴人
於原審之訴，經核尚無任何不備理由或理由矛盾或違反行政程序法第七條或憲法之比
例原則與平等原則之違法。上訴論旨聲明將之廢棄，自難謂為有理由，應予駁回。
據上論結，本件上訴為無理由，爰依行政訴訟法第二百五十五條第一項、第九十八條
第三項前段，判決如主文。
中    華    民    國    九十二      年      十        月      三十      日
                    最 高 行 政 法 院  第 五 庭
                                審 判 長 法  官      徐  樹  海
                                         法  官      廖  宏  明
                                         法  官      鄭  淑  貞
                                         法  官      林  家  惠
                                         法  官      林  茂  權
右  正  本  證  明  與  原  本  無  異
                                         法院書記官  陳  盛  信
中    華    民    國    九十二      年      十        月      三十      日


司法院資訊處製作；財團法人民間司法改革基金會備份。
